【裁判字號】    95,訴,876
【裁判日期】    950815
【裁判案由】    毒品危害防制條例
【裁判全文】
臺灣板橋地方法院刑事判決               95年度訴字第876號
公  訴  人  臺灣板橋地方法院檢察署檢察官
被      告  甲○○
上列被告因違反毒品危害防制條例案件，經檢察官提起公訴（95
年度毒偵字第1271號），嗣因被告於本院準備程序中就被訴事實
為有罪之陳述，本院告知被告簡式審判程序之旨，並聽取當事人
之意見後，由本院合議庭裁定改由受命法官獨任依簡式審判程序
進行，判決如下：
    主  文
甲○○連續施用第一級毒品，累犯，處有期徒刑壹年，扣案之注
射針筒壹支沒收。又連續施用第二級毒品，累犯，處有期徒刑陸
月。應執行有期徒刑壹年肆月，扣案之注射針筒壹支沒收。
    事  實
一、甲○○前於民國87年間，因毒品案件，經送觀察、勒戒後，
    認無繼續施用毒品之傾向，由臺灣板橋地方法院檢察署檢察
    官以87年度毒偵第7384號及第15762 號為不起訴處分確定；
    復於89年間，因施用第二級毒品案件，經本院以89年度毒聲
    字第4637號裁定送觀察、勒戒後，認有繼續施用毒品之傾向
    ，由上開檢察署檢察官提起公訴，並聲請強制戒治，經本院
    以89年度毒聲字第4904號裁定送戒治處所施以強制戒治後，
    嗣經本院以90年度毒聲字第1586號裁定停止戒治，所餘戒治
    期間，付保護管束，惟其於保護管束期間，有違反毒品危害
    防制條例行為，復經本院以90年度毒聲字第3377號裁定撤銷
    停止戒治，令入戒治處所施以強制戒治，於91年1 月18日戒
    治期滿執行完畢，並經本院於89年12月14日以89年度易字第
    3819號判處有期徒刑6 月確定，並於91年7 月19日執行完畢
    （於本案構成累犯）；其另於91年間，因施用第一級毒品及
    持有第二級毒品，經臺灣士林地方法院以91年度訴字第378
    號分別判處有期徒刑8 月、5 月，並定應執行有期徒刑1 年
    ；再於92年間，因連續施用第一級毒品案件，經同上法院以
    92年度訴字第731 號判處有期徒刑1 年2 月（上開各案件係
    迄至95年3 月5 日始縮刑期滿執行完畢）。詎甲○○猶未戒
    除毒癮，於上開強制戒治執行完畢後5 年內，竟基於施用施
    用第一級毒品海洛因（下稱海洛因）及第二級毒品甲基安非
    他命（起訴書誤載為安非他命，以下稱甲基安非他命）之概
    括犯意，於95年1 月16日10時許及同年1 月18日，在臺北縣
    永和市中正橋河堤附近及在臺北縣中和市○○路350 巷12弄
    2 之1 號之林佳柏住處房間內，以將海洛因摻入水注入針筒
    後注射之方式，施用海洛因；及以將甲基安非他命置入其自
    己臨時組裝而成之玻璃吸食器，用火燒烤成煙霧後吸食之方
    式，施用甲基安非他命。嗣於同年月17日4 時30分許，在臺
    北縣永和市○○路60巷7 號前為警查獲，並扣得注射針筒1
    支；復於95年1 月18日早上10時30分許，在林佳柏之上址住
    處內，為警查獲。
二、案經臺北縣政府警察局永和分局報告臺灣板橋地方法院檢察
    署檢察官偵查起訴。
    理  由
壹、程序方面：
    查本件被告甲○○所犯並非死刑、無期徒刑、最輕本刑為三
    年以上有徒刑之罪或高等法院管轄第一審案件，而其於準備
    程序進行中，被告先就被訴事實為有罪之陳述，經法官告知
    簡式審判程序之旨，並聽取公訴人及被告之意見後，本院認
    適宜改依簡式審判程序進行，爰依刑事訴訟法第273 條之1
    第1 項、第284 條之1 規定，由本院合議庭以裁定由受命法
    官獨任進行簡式審判程序，合先敘明。
貳、實體方面：
一、上揭事實，業據被告甲○○於本院審理時坦承不諱，復有臺
    北縣政府警察局永和分局於95年1 月17日之搜索扣押筆錄、
    扣押物品目錄表各乙份、查獲現場照片3 幀存卷可稽，及注
    射針筒1 支扣案可資佐證。又被告二次為警查獲時所採其尿
    液送驗結果，均係呈嗎啡陽性反應及安非他命類（含甲基安
    非他命）陽性反應，此有臺北縣政府警察局永和分局查獲違
    反毒品危害防制條例案件犯嫌代碼代碼對照表1 紙（代碼編
    號為：2322）、桃園縣政府警察局扣押物品清單（尿液G383
    7） 、台灣檢驗科技股份有限公司分別於95年2 月8 日、同
    年月13日出具之濫用藥物尿液檢驗報告共2 份（報告編號各
    為：CH/2006/11409 、CH/2006/11916） 在卷可稽，被告自
    白有上開補強證據可佐，足堪採信為真實。又查，被告前於
    87年間，因毒品案件，經送觀察、勒戒後，認無繼續施用毒
    品之傾向，由臺灣板橋地方法院檢察署檢察官以87年度毒偵
    第7384號及第15762 號為不起訴處分確定；復於89年間，因
    施用第二級毒品案件，經本院以89年度毒聲字第4637號裁定
    送觀察、勒戒後，認有繼續施用毒品之傾向，由上開檢察署
    檢察官提起公訴，並聲請強制戒治，經本院以89年度毒聲字
    第4904號裁定送戒治處所施以強制戒治後，嗣經本院以90年
    度毒聲字第1586號裁定停止戒治，所餘戒治期間，付保護管
    束，惟其於保護管束期間，有違反毒品危害防制條例行為，
    復經本院以90年度毒聲字第3377號裁定撤銷停止戒治，令入
    戒治處所施以強制戒治，於91年1 月18日戒治期滿執行完畢
    ，此有臺灣高等法院被告前案紀錄表在卷可稽。綜上所述，
    足認被告前經強制戒治執行完畢釋放後，五年內再犯本件施
    用第一、二級毒品犯行。本案事證明確，被告犯行堪以認定
    ，應依法論科。
二、刑法修正後本案法律適用之說明：
    按法律變更之比較適用，比較時應就罪刑有關之共犯、未遂
    犯、想像競合犯、牽連犯、連續犯、結合犯，以及累犯加重
    、自首減輕暨其他法定加減（如身分加減）與加減例等一切
    情形，綜其全部罪刑之結果而為比較；且就比較之結果，須
    為整體之適用，不能割裂分別適用各該有利於行為人之法律
    ，此即法律變更之比較適用所應遵守之「罪刑綜合比較原則
    」及「擇用整體性原則」（參照最高法院24年上字第4634號
    判例、同院27年上字第2615號判例，及最高法院95年第八次
    刑事庭會議決議）。刑法第47條、第56條、第51條第5 款等
    規定均業經修正，於94年2 月2 日經總統公布，並自95年7
    月1 日起施行（以下簡稱新刑法，修正前刑法簡稱舊刑法）
    ，茲說明本案新舊刑法適用情形如下：
  (一)被告行為後，刑法第56條連續犯之規定，業於94年2 月2 日
    修正公布刪除，並於95年7 月1 日施行，則被告之前揭犯行
    ，因行為後新法業已刪除連續犯之規定，此刪除雖非屬犯罪
    構成要件之變更，但顯已影響行為人刑罰之法律效果，自屬
    法律有變更，而依新刑法既已刪除連續犯之規定，則所犯上
    述數行為依數罪併罰之規定分論併罰，則依刑法第2 條第1
    項規定之「從舊從輕」原則，比較新、舊法結果，適用被告
    之行為時法律即舊刑法論以連續犯，以一罪論，較有利於被
    告。
  (二)新刑法第47條第1 項規定「受『徒刑』之執行完畢，或一部
    之執行而赦免後，五年以內『故意』再犯有期徒刑以上之罪
    者，為累犯，加重本刑至二分之一。」，與舊刑法第47條規
    定「受有期徒刑之執行完畢，或受無期徒刑或有期徒刑一部
    之執行而赦免後，五年以內再犯有期徒刑以上之罪者，為累
    犯，加重本刑至二分之一。」不同，而本案被告再犯本罪既
    係出於故意，無論依修正前後刑法第47條之規定均構成累犯
    。
  (三)末以舊刑法第51條第5 款規定有關數罪併罰，分別宣告其罪
    之刑，在定其應執行之刑時，「宣告多數有期徒刑者，於各
    刑中之最長期以上，各刑合併之刑期以下，定其刑期。但不
    得逾二十年」，而新刑法第51條第5 款係規定：「宣告多數
    有期徒刑者，於各刑中之最長期以上，各刑合併之刑期以下
    ，定其刑期。但不得逾三十年」，經新舊法比較結果，新刑
    法並非較有利於被告。
  (四)經綜合前述各項罪刑法律變更，整體為「從舊從輕」之比較
    結果，應一體適用被告行為時即舊刑法之規定，較有利於被
    告，合先敘明。
三、查海洛因及甲基安非他命，分屬於毒品危害防制條例第2 條
    第2 項第1 、2 款所規定之第一、二級毒品，核被告所為，
    係犯毒品危害防制條例第10條第1 項、第2 項之施用第一、
    二級毒品罪。被告施用前持有第一、二級毒品之低度行為，
    各為進而施用之高度行為所吸收，均不另論罪。被告各2 次
    之施用海洛因及甲基安非他命犯行，各時間緊接，犯罪構成
    要件相同，均顯係基於概括犯意為之，依舊刑法第56條規定
    ，均為連續犯，各以一罪論，應依法加重其刑。起訴書雖未
    就被告於95年1 月18日之施用海洛因及甲基安非他命各1 次
    犯行部分起訴，本院認為該部分與已起訴部分，依舊刑法規
    定，均有連續犯之裁判上一罪關係，為起訴效力所及，本院
    自得一併予以審理。被告所犯上開二罪名，犯意各別，行為
    互殊，應予分論併罰。又被告因施用毒品案件，經本院以89
    年度易字第3819號判處有期徒刑6 月確定，並於91年7 月19
    日執行完畢，此有上述前科表附卷可稽，被告於五年內再犯
    有期徒刑以上之本罪，為累犯，各應依舊刑法第47條規定，
    加重其刑。審酌被告有如事實欄所述之施用毒品前科，並曾
    因施用毒品，經2 次觀察勒戒及1 次強制戒治完畢，竟再為
    本件施用毒品犯行，顯見其不思悔改，自制力亦顯不佳；惟
    另考量被告於犯後已坦承犯行，而其施用毒品行為於本質上
    係屬自我戕害行為，反社會性之程度應屬較低等一切情狀，
    各量處如主文所示之刑，併依舊刑法第51條第5 款規定，定
    其應執行之刑，以資懲儆。又扣案之針筒係預備供被告施用
    毒品所用之物，且係被告所有，此據被告於本院審理時供明
    在卷，而為免主從刑割裂適用法律，爰依舊刑法第38條第1
    項第2 款規定，亦併予宣告沒收。
據上論斷，應依刑事訴訟法第273 條之1 第1 項、第299 條第1
項前段，毒品危害防制條例第10條第1 項、第2 項、第18條第1
項前段，刑法第2 條第1 項、第11條前段、修正前第56條、修正
前第47條、修正前第51條第5 款、修正前第38條第1 項第2 款，
判決如主文。
本案經檢察官陳孟黎到庭執行職務。
中    華    民    國    95    年    8     月    15    日
                  刑事第十一庭法  官  林淑婷
以上判決正本證明與原本無異。
如不服本判決，應於送達後十日內，向本院提出上訴狀。
                              書記官  廖貞音
中    華    民    國    95    年    8     月    15    日
附錄本案論罪科刑法條全文：
毒品危害防制條例第十條
施用第一級毒品者，處六月以上五年以下有期徒刑。
施用第二級毒品者，處三年以下有期徒刑。


司法院資訊處製作；財團法人民間司法改革基金會備份。
